【裁判字號】    90,上易,71
【裁判日期】    900629
【裁判案由】    損害賠償
【裁判全文】
臺灣高等法院高雄分院民事判決      九十年度上易字第七一號
      上訴人即附
      帶被上訴人    甲○○
      附帶上訴人    乙○○
右當事人間請求損害賠償事件，上訴人對於中華民國九十年二月二十八日臺灣高雄地
方法院九十年訴字第二九號第一審判決提起上訴，本院判決如左：
      主      文
原判決關於命上訴人給付被上訴人超過新台幣伍拾萬元本息部分及該部分假執行之宣
告並訴訟費用（除確定部分外）之裁判均廢棄。
右開廢棄部分，被上訴人在第一審之訴及假執行之聲請均駁回。
其餘上訴及附帶上訴均駁回。
第一、二審訴訟費用（除確定部分外）由上訴人負擔十分之四，餘由被上訴人負擔。
附帶上訴之訴訟費用由附帶上訴人負擔。
      事      實
甲、上訴人即附帶被上訴人方面：
一、聲明：(一)原判決關於命上訴人給付被上訴人新臺幣（下同）八十萬元及自八十九
    年十二月六日起至清償日止，按年息百分之五計算之利息部分廢棄。
          (二)右開廢棄部分，被上訴人在第一審之訴及假執行之聲請均駁回。
          (三)附帶上訴駁回。
二、陳述：除與第一審判決記載相同者，予以引用外，補稱：
  (一)上訴人固坦承有所謂通姦行為，惟須查證兩造發生之誘因，此情節仍有爭議，容
    後再補呈。
  (二)原審法院認定上訴人應賠償八十萬元，最主要之依據，係以被上訴人之夫孫振聲
    驟然去世，被上訴人精神受損害為重大，惟孫振聲之生理狀況非上訴人所明知，
    以此為審究，自亦失公允。
三、證據：援用第一審之證據。
乙、被上訴人即附帶上訴人方面：
一、聲明：(一)原判決不利於附帶上訴人部分均廢棄。
          (二)右廢棄部分，附帶被上訴人應再給付附帶上訴人四十萬元及自八十九年
            十二月六日起至清償日止，按年息百分之五計算之利息。
          (三)上訴駁回。
二、陳述：除與第一審判決記載相同者，予以引用外，補稱：
  (一)甲○○因知悉被訴賠償，為規避責任，於臺灣高雄地方法院刑事庭於八十九年十
    二月十五日判決附帶被上訴人甲○○有期徒刑四月，並將刑事附帶民事訴訟移送
    民事庭後之九十年一月十六日始將其所有之不動產設定抵押權，足見甲○○意在
    卸責。
  (二)甲○○明知孫振聲為乙○○之夫，竟自八十五年初起，平均每月一次，與孫振聲
    連續通姦，嚴重傷害乙○○之家庭和諧，尤其乙○○獲悉孫振聲因與甲○○通姦
    ，致腦血管破裂而死亡時，喪夫之痛，難以言喻，甲○○事發後，毫無悔意，於
    路上相遇，竟動手毆傷乙○○，實屬可惡。
三、證據：除援用第一審之證據外，補提土地登記謄本、聲請簡易判決起訴書、刑事
    判決等影本為證。
      理      由
一、乙○○起訴主張：甲○○明知孫振聲係乙○○之夫，竟自八十五年初起至八十八
    年十月二十一日止，均每月一次與孫振聲在高雄市○○區○○路一四二巷三號楠
    都賓館等處通姦多次。八十八年十月二十一日上午六時五十分許，在該賓館內通
    姦時，因孫振聲動作激烈致其腦部血管破裂而死亡等情，基於侵權行為之法律關
    係，求為命甲○○給付非財產上之損害二百五十萬元及法定遲延利息之判決。甲
    ○○則以：伊並不知孫振聲有腦血管病變，其死亡與甲○○無關等語，資為抗辯
    （原審判命甲○○給付乙○○八十萬元，駁回乙○○其餘之訴，甲○○不服，提
    起上訴，乙○○則提起附帶上訴，請求甲○○再給付四十萬元，餘一百三十萬元
    部分，未據乙○○聲明不服而告確定）。
二、查孫振聲與甲○○多次通姦之事實，為兩造所不爭執，甲○○因犯通姦罪，經法
    院判刑確定，亦經原審調閱臺灣高雄地方法院檢察署八十八年度偵字第三０００
    六號、八十九年度偵字第一三二六號偵查卷宗，臺灣高雄地方法院八十九年度易
    字第四八九九號刑事卷宗查核無訛，故乙○○主張甲○○有侵權行為之事實，自
    堪認定。
三、按不法侵害他人之身體、健康、名譽、自由、信用、隱私、貞操，或不法侵害其
    他人格法益而情節重大者，被害人雖非財產上之損害，亦得請求賠償相當之金額
    ，前項規定，於不法侵害他人基於父、母、子、女或配偶關係之身分法益而情節
    重大者，準用之。又修正之民法第一百九十五條之規定，於民法債編修正施行前
    ，不法侵害他人信用、隱私、貞操，或不法侵害其他人格法益或基於父、母、子
    、女或配偶關係之身分法益而情節重大者，亦適用之，民法第一百九十五條第一
    項、第三項，民法債編施行法第九條定有明文。查甲○○明知孫振聲係乙○○之
    夫，自八十五年初至八十八年十月二十一日止，平均每月一次與孫振聲通姦一次
    ，已如前述，則甲○○確有侵害乙○○基於配偶關係之身分法益而情節重大，其
    侵權行為雖發生在八十九年五月五日民法債編修正施行前，揆諸上開法條規定，
    乙○○自得請求甲○○賠償非財產上之損害。
四、查乙○○係於臺灣高雄地方法院檢察署檢察官就八十八年度偵字第三０００六號
    及八十九年度偵字第一三二六號被告甲○○妨害家庭案件提起公訴後始提起本件
    刑事附帶民事訴訟，有臺灣高雄地方法院八十九年度附民字第七０四號刑事卷宗
    可考，經臺灣高雄地方法院刑事庭移送同院民事庭判決後，上訴於本院。依最高
    法院六十年台上字第六三三號判例稱：「因犯罪而受損害之人，於刑事訴訟程序
    固得附帶提起民事訴訟，對於被告請求回復其損害，但其請求回復之損害，以被
    訴犯罪事實所生之損害為限，否則縱令得依其他事由，提起民事訴訟，亦不得於
    刑事訴訟程序附帶為此請求」之意旨，乙○○僅得請求甲○○就甲○○與乙○○
    之夫孫振聲通姦所生之非財產上損害，在孫振聲因通姦致腦血管破裂而死亡部分
    ，即不在檢察官起訴犯罪事實之內，亦不在法院刑事判決之犯罪事實之內，有臺
    灣高雄地方法院八十九年附民字第七０四號刑事卷宗及同院八十九年度易字第四
    八九九號刑事判決書在卷可憑。故由孫振聲死亡所生乙○○之非財產上損害，乙
    ○○不得請求。
五、本院審酌上情及甲○○為國小畢業，現以擺設麵攤為業，有土地一筆、房屋一棟
    ，而乙○○亦為國小畢業，業家管，有土地一筆，房屋一棟等情，此亦有高雄市
    政府警察局楠梓分局刑事案件調查卷宗影本，及財政部財稅資料中心資五字第九
    ００七０九四一號函可按，故認為乙○○請求之非財產上損害，以五十萬元為適
    當，超過部分應予駁回。
六、從而乙○○本於侵權行為之法律關係，訴請甲○○給付二百五十萬元及法定遲延
    利息，於五十萬元範圍內，尚屬正當，逾此部分之請求，即嫌無據，其附帶上訴
    請求甲○○再給付四十萬元部分，亦無從准許。原審不察，將乙○○之請求，擴
    及於其夫死亡所造成之精神上之痛苦，自有可議，上訴意旨雖未指摘及此，但原
    判決既欠允當，自應由本院予以廢棄改判，至乙○○提起之附帶上訴，請求甲○
    ○追加給付四十萬元部分，亦無理由。
七、結論：本件上訴為一部分無理由，一部分有理由，附帶上訴為無理由，依民事訴
    訟法第四百四十九條第一項、第四百五十條、第七十九條但書、第七十八條，判
    決如主文。
中    華    民    國         九十       年      六      月    二十九    日
                                      臺灣高等法院高雄分院民事第五庭
~B1審判長法官  周慶光
~B2法      官  林健彥
~B3法      官  黃科瑜
右為正本係照原本作成。
不得上訴。
中    華    民    國         九十       年      七      月      三      日
~B法院書記官  郭蘭蕙
                                                                        Ｈ


司法院資訊處製作；財團法人民間司法改革基金會備份。
